臺灣臺北地方法院交通事件裁定　　　　　　　　　　九十一年度交聲字第二八九號
　　原處分機關　臺北市交通事件裁決所
　　異　議　人　甲○○
　　即受處分人
右列異議人即受處分人因違反道路交通管理處罰條例案件，對於臺北市交通事件裁決
所民國九十一年二月七日所為之處分（原處分案號：北市裁三字第駕裁二二－Ｚ00
000000號），聲明異議，本院裁定如左：
    主    文
原處分撤銷。
甲○○不罰。
    理    由
一、按法院受理交通事件，準用刑事訴訟法之規定，道路交通管理處罰條例第八十九
    條前段定有明文，是最高法院七十六年臺上字第四九八六號判例「認定犯罪事實
    所憑之證據，雖不以直接證據為限，間接證據亦包括在內，然而無論直接證據或
    間接證據，其為訴訟上之證明，須於通常一般之人均不致有所懷疑，而得確信其
    為真實之程度者，始得據為有罪之認定，倘其證明尚未達到此一程度，而有合理
    之懷疑存在而無從使事實審法院得有罪之確信時，即應由法院為諭知被告無罪之
    判決。」所揭示刑事訴訟法上法院認定事實之最重要原則之一－即認定被告有罪
    ，就該有罪事實不能有任何之合理懷疑存在（beyond the reasonable doubt）
    之原則於法院審理行為人違反道路交通管理處罰條例案件時，當有其適用，易言
    之，法院於審理行為人違反道路交通管理處罰條例案件，當踐行完畢調查證據之
    程序後，為事實之認定時，如就原處分機關所認定之行為人違規之事實仍有合理
    之訴訟上懷疑，而無法百分之百確信行為人確有該當於道路交通管理處罰條例各
    該處罰條文之構成要件事實時，此際即應依訴訟上之待證事實「倘有懷疑，則從
    被告之利益作解釋」（in dubi opro reo）之證據法則，作對受處分人有利之認
    定。
二、本件原處分機關認受處分人甲○○於民國九十年十一月十六日上午七時三十分許
    ，駕駛其所有車號ＣＫ－四０九八號自用小客車，沿國道一號公路南向行駛至建
    國入口匝道，因行車未保持安全間隔，致其所駕駛之汽車右側車身與莊勳福所駕
    駛車號ＣＵ－七一八九號自用小貨車沿同向行駛之左側車身擦撞肇事（未致人受
    傷），經內政部警政署國道公路警察局第一警察隊（下稱舉發單位）員警王文哲
    以受處分人有行車未保持安全間隔之違規行為，違反道路交通管理處罰條例第三
    十三條第一項「汽車行駛於高速公路，而不遵管制之規定。」規定之行為掣單舉
    發，受處分人於舉發通知單上所載應到案日期前向原處分機關提出申訴，經原處
    分機關請舉發單位調查結果，仍認受處分人有前開違規行為，原處分機關乃依上
    開道路交通管理處罰條例第三十三條第一項及違反道路交通管理事件統一裁罰基
    準表（原名稱為違反道路交通管理事件統一裁罰標準表）規定，於九十一年二月
    七日裁處受處分人罰鍰三千元。
三、本件受處分人聲明異議意旨堅決否認有何違反道路交通管理處罰條例前揭規定之
    行為，並辯稱略以：當時係遭莊勳福所駕駛上開車號自用小貨車違規行駛路肩而
    撞及其右側車身，且臺北市車輛行車事故鑑定案件覆議結果亦認係莊勳福違規行
    駛路肩，其僅有行駛疏忽，而非行車未保持安全間隔。」等語。經查：本件肇事
    事故雖經臺北市車輛行車事故鑑定委員會鑑定結果認受處分人涉嫌未保持行車安
    全間隔，惟本件嗣經該委員會覆議結果認：「一、莊勳福駕駛ＣＵ－七一八九號
    自小貨車：違規行駛路肩。二、甲○○（即受處分人）駕駛ＣＫ－四０九八號自
    小客車：行駛疏忽。」，此有臺北市車輛行車事故鑑定案件九十一年四月二十九
    日北市交鑑意字第五八二二號覆議意見書影本一份在卷可按，另參以行駛疏忽與
    未保持行車安全間隔二者有別，因行駛疏忽僅係抽象之過失，而未明確違反交通
    規則，如與人交談分心、排錯檔、誤踩油門等；而未保持行車安全間隔，則係違
    反道路交通安全規則第九十四條第三項規定，兩者明顯不同，此亦有臺北市政府
    交通局九十一年十月三十日北市交五字第０九一三四四三七０００號函文一紙在
    卷可稽，核與受處分人前開所辯等語相符，基此，本件並無其他證據足資證明受
    處分人駕駛上開汽車在高速公路上確有行車未保持安全間隔之行為，是依前揭訴
    訟上之待證事實「倘有懷疑，則從被告之利益作解釋」（in dubi opro reo）之
    證據法則，自應作對受處分人有利之認定，認其所為上開辯解洵屬可採。
四、綜上所述，原處分機關所認定受處分人有違反道路交通管理處罰條例之行為，其
    所本以裁罰之證據資料，不足以辨認其所認定之違規事實，並足認定本件原處分
    機關據以裁罰之舉發事實，應有違誤，本件無其他積極證據足以證明受處分人有
    原處分機關所認定之前開違規行為，自應作對受處分人有利之認定，原處分機關
    對受處分人為前開裁決，即難認為允當，應由本院將原處分撤銷，改諭知受處分
    人不罰，以資適法。
據上論斷，應依道路交通案件處理辦法第二十條前段，裁定如主文。
中      華      民      國    九十一    年     十一     月    二十五    日
                                臺灣臺北地方法院交通法庭
                                    法  官  蔡正雄
右正本證明與原本無異。
如不服本裁定，應於裁定送達後五日內向本院提出抗告狀。
                                    書記官  黃秀琴
中      華      民      國    九十一    年     十一     月    二十六    日
